---
title: "통계 프로그래밍 10주차 과제"
author: "황재원(20185435)"
date: "11/13/2020"
output: html_document
---


# correlation analysis
## 신생아의 재태주수(gestwks)와 출생체중(bweight)에 대하여 상관분석 (data=birth)
### 1. data 불러오기 
```{r}
#install.packages("haven")
library(haven) #데이터 전처리 패키지

dpath <- "/Users/hwangjaewon/Desktop/LM/" #경로 지정
birth <- read_sav(paste0(dpath,"birth.sav"))  
head(birth)

attach(birth)

```

### 2. 정규성 검정
by 시각화 
```{r}
hist(bweight)
hist(gestwks)
```
-> 정확히 정규성 파악 힘듦

by statiscal
```{r}
shapiro.test(gestwks)
shapiro.test(bweight)
```
: p-value가 너무 작아 정규성을 따르지 않는다고 할 수 있음

--> 정규성 확인 결과 plot은 정규 분포의 형태와 유사하지만 p-value가 작아 정규성을 가진다는 영가설을 기각하여 정규성을 따르지 않는다고 판단

### 3. spearman test 시행
```{r}
# Spearman's correlation coefficient
cor.test(gestwks, bweight, method="spearman", continuity=T)
```
p-value < 2.2e-16 : 0과 유의하게 다르다고 할 수 있음
rho 0.547396 : moderate한 correlation 

### 4.얼마나 moderate한지 알아보자 
by scatter plot
```{r}
plot(x = gestwks, 
     y = bweight, 
     pch = 19, 
     col = "navy", 
     xlab = "Gestation weeks (week)", 
     ylab = "Birth weight (g)", font.lab=2)
text(x=25, y=4200, labels="r=0.547 (p<0.001) by Spearman's method", cex=0.8, font=2, adj=0) 
#plot 안에 식 추가해주기 

detach(birth)

```


# simple linear regression
## 허리둘레와 복부지방양의 연구 데이터를 이용하여 CT로부터 얻은 복부지방양을 허리둘레를 이용하여 예측할 수 있는 회귀모형에 대한 분석 (data=fat)

### 1. 데이터 출력
```{r}
library(haven)

dpath <- "/Users/hwangjaewon/Desktop/LM/"

data <- read_sav(paste0(dpath,"fat.sav"))
head(data)

attach(data)
```

### 2. Correlation checking
by plot
```{r}
plot(waist, fat)
```
-> 약간의 선형 관계 확인 가능

by statiscal
```{r}
cor.test(fat, waist, data=data, method="spearman")
```
-> strong한 positive correlation 확인 가능 

```{r}
hist(fat)
shapiro.test(fat)
```
-> 정규성 벗어나긴 했지만 회귀 분석에서는 문제 없을 것 같아서 그대로 진행 -> 이상치 있다면 로그 변환 등의 조정 필요

### 3. linear regression model 
```{r}
fit <- lm(fat ~ waist, data=data) 
summary(fit)
anova(fit)
```
-> 베타 헷의 값이 모두 통계적으로 유의하다고 할 수 있음
r-squared: 0.7343
p-value: < 2.2e-16 -> 통계적으로 유의미함

```{r}
#coefficient 확인 가능
coef(fit)
coef(fit)[1]
coef(fit)[2]

confint.default(fit) [1,2]
```

시각화하여 확인
```{r}
opar <- par(no.readonly=T)

par(mfrow=c(3,2))
plot(fit, which=1:6) #그래프 한 번에 보기 

par(opar)
```


scatter plot으로 경향 보여주기 
```{r}
plot(x = waist, 
     y = fat, 
     pch = 19, 
     col = "navy", 
     xlab = "Waist circumference (cm)", 
     ylab = "Fat (g)")

abline(fit, lty=3, col="firebrick3")

coef.fit <-coef(fit)
rsquared <- round(summary(fit)$r.squared*100,2) 
eq <- paste0("y = ", coef.fit[1], " + ", coef.fit[2], "x /n(r2=", rsquared, "%)")
text(x=250, y=68, labels=eq, cex=0.9, font=2, adj=1)
detach(data)
```


# multiple linear regression
## 나이와 치료 방법에 따른 수술의 효과를 검정하고자 한다. 36명의 데이터를 활용하여 다중회귀분석(data:op.sav)

### 1. data 불러오기 
```{r}
library(haven)

dpath <- "/Users/hwangjaewon/Desktop/LM/"

op <- read_sav(paste0(dpath,"op.sav"))
head(op)
str(op)

attach(op)
```

### 2. assumption check : 정규성 
```{r}
plot(age, y) 
shapiro.test(y)
cor.test(age, y, data=data)
```
-> age와 y는 선형 관계 존재있음을 확인할 수 있음 
-> y: 정규성 만족함
--> linear regression 진행

### 3. mul. linear regression
```{r}
fit <- lm(y ~ age + treatment, data=op)
summary(fit)
```
-> Adjusted R-squared:  0.7637 : 통계적으로 유의

### 4. 교호 작용 추가한 모델
```{r}
fit2 <- lm(y ~ age*treatment, data=op)
summary(fit2)
```
age:treatmentB 0.108001    : 통계적으로 유의하지 않음 
age:treatmentC 3.98e-07 ***

하지만 Adjusted R-squared:  0.9001 -> 설명력 증가하였음 

### 5. 두 모델 비교 
```{r}
anova(fit, fit2)
AIC(fit)
AIC(fit2)
```
-> fit2가 더 좋은 모델임을 알 수 있음
```{r}
summary(fit)$adj.r.squared
summary(fit2)$adj.r.squared
```

### 6. 최종 모델의 plot
```{r}
par(mfrow=c(2,2))
plot(fit2)
par(opar)

detach(op)
```

# 예시
자동차 배기량(disp)에 대해 갤런당마일(mpg), 실린더개수(cyl), 마력(hp), 후면부 차축비율(drat), 자동차 무게(wt)가 어떤 영향을 주는지 단계선택법을 적용하여 선형회귀분석을 수행

### 1. 데이터 호출
```{r}
data(mtcars)

attach(mtcars)
```

### 2.Assumption checking
```{r}
shapiro.test(disp)
plot(mtcars[,c("disp", "mpg", "cyl", "hp", "drat", "wt")])

```

### 3. Linear regression model
```{r}
fit <- lm(disp ~ mpg + cyl + hp + drat + wt, data=mtcars)
summary(fit)
car::vif(fit)
fit2 <- step(fit, direction="backward")
summary(fit2)
car::vif(fit2)
```

### 4. residual plot
```{r}
par(mfrow=c(2,2))
plot(fit2)
par(opar)
```

